臺灣高雄地方法院刑事判決　　　　　　　 94年度易字第620號
公　訴　人　臺灣高雄地方法院檢察署檢察官
被　　　告　丙○○
　　　　　　　　　　另案於臺灣屏東戒治所強制戒治中
上列被告因贓物案件，經檢察官聲請以簡易判決處刑（93年度偵
字第21868 號），本院認不應以簡易判決處刑，改依通常程序審
理，判決如下：
    主  文
丙○○無罪。
    理  由
一、公訴意旨略以：被告丙○○明知不詳姓名、年籍，綽號「阿
    妹」之女子所騎乘之車牌號碼XZU-057 號輕型機車係來路不
    明之贓車（為告訴人甲○○所有，於民國93年10月25日，在
    高雄市前金區○○○路與瑞源街口前遭竊），竟仍於93年10
    月27日凌晨1 時許，在高雄市新興區○○○路63巷20弄口予
    以收受騎用，嗣於同日凌晨2 時20分許，其騎乘上開機車，
    行經高雄市前鎮區○○○路206 號前，為警查獲，因認被告
    涉犯刑法349 條第1 項之收受贓物罪嫌。
二、按被告未經審判證明有罪確定前，推定其為無罪；犯罪事實
    ，應依證據認定之，無證據不得認定犯罪事實。又不能證明
    被告犯罪者，應諭知無罪之判決，刑事訴訟法第154 條、第
    301 條第1 項分別定有明文。次按，認定犯罪事實所憑之證
    據，雖不以直接證據為限，間接證據亦包括在內，然而無論
    直接證據或間接證據，其為訴訟上之證明，須於通常一般人
    均不致有所懷疑，而得確信其為真實之程度者，始得據為有
    罪之認定，倘其證明尚未達到此一程度，而有合理之懷疑存
    在時，即難遽採為不利被告之認定，最高法院著有76年臺上
    字第4986號判例可資參照。又依刑事訴訟法第161 條第1 項
    規定，檢察官就被告犯罪事實，應負舉證責任，並指出證明
    之方法。因此，檢察官對於起訴之犯罪事實，應負提出證據
    及說服之實質舉證責任。倘其所提出之證據，不足為被告有
    罪之積極證明，或其指出證明之方法，無從說服法院以形成
    被告有罪之心證，基於無罪推定之原則，自應為被告無罪判
    決之諭知，最高法院亦著有92年臺上字第128 號判例可參。
三、公訴人認被告涉犯前開罪嫌，無非係以被告本身之供述、告
    訴人於警詢中之指訴及其出具之贓物認領保管收據、車輛竊
    盜資料個別查詢表為論罪依據。然訊據被告則堅決否認有何
    上開犯行，辯稱：前開機車是伊向伊友人尤勝偉之女友，即
    綽號「妹仔」之戊○○所借用，伊借用之目的是要外出尋找
    友人，而伊借用時，並不知道該車係贓車，故伊遭員警攔查
    時，尚與員警爭執該車非贓車，嗣並打電話叫戊○○至警局
    說明，復帶同員警去伊住處尋找戊○○等語。
四、公訴人所舉告訴人於警詢中之指訴、其出具之贓物認領保管
    收據、車輛竊盜資料個別查詢表等證據，固得證明告訴人有
    失竊上揭機車，而被告收受該機車時，該機車確實為贓物等
    事實，然被告於收受前開機車時，主觀上是否知悉該機車係
    屬贓物乙節，尚難以上述證據而為證明。而證人戊○○於本
    院審理中證述：伊係透過男朋友尤勝偉認識被告，案發當日
    ，伊由友人「小蘇」騎乘上開機車搭載伊至被告住處，到被
    告住處後，被告說有事要外出，一下子就回來，要向伊借用
    前開機車，經伊徵得「小蘇」同意後，遂將該機車借與被告
    騎用，不久後被告打電話給伊，告訴伊其所騎乘之上開機車
    為警查獲係屬贓車，要伊與「小蘇」至警局說明，但「小蘇
    」不敢同去而自行離去被告住所，伊遂自行搭計程車去找被
    告，但因找不到警局而作罷，又伊在將前開機車交與被告時
    ，並不知道該機車是贓車，故伊亦未曾告知被告該機車係贓
    車等語（見本院審2 卷第72至77頁），另一證人即查獲本案
    之員警丁○○於本院審理中之亦證述：伊查獲被告時，被告
    有說前開機車是一個叫「妹仔」的女子交給他的，嗣被告並
    有帶同伊至其住處找該名綽號「妹仔」之人，但未能尋獲等
    語（見本院審2 卷第59頁），核與被告所辯情節大致相符，
    是被告所辯尚堪採信。雖公訴人以被告於警詢及內勤檢察官
    偵訊時，均未能清楚交代綽號「妹仔」之人之年籍資料，且
    其於借用上開機車時，未予詢明機車來源，亦未察看該機車
    之行車執照並為借取，而認被告行止與一般常理不符，推論
    其主觀上應知悉前揭機車係屬贓物，然查，被告雖於警詢及
    內勤檢察官偵訊中，未能交代戊○○之年籍資料，而僅知其
    綽號為「妹仔」，惟戊○○既僅為被告友人之女友，渠2 人
    間之關係並非十分親密，則被告未能知悉戊○○之年籍資料
    ，尚難認與常理有違，況其初於本院審理中，業已輾轉查得
    戊○○之相關資料而陳報本院（見本院審1 卷第24、26頁）
    ，且其所查報關於戊○○之戶籍地、入出監所情形，亦與證
    人戊○○嗣於本院審理中之證述內容相符，益徵其所辯非虛
    。至被告向戊○○借用前開機車時，雖未詢明機車來源，且
    未察看該機車之行車執照並為借取，惟被告既與戊○○相識
    ，且辯稱借用機車之目的在外出尋訪友人，而非欲長期間借
    用上開機車，則在此一臨時向友人借取機車騎用之情形下，
    即令被告未詢明機車來源，亦未察看、借用機車行車執照，
    亦難認與一般大眾之生活經驗有何違背之處。綜上，公訴人
    前開就被告於收受上揭機車時，主觀上應知悉該機車係屬贓
    物之推論，於本案中尚難採認，無由以之作為不利於被告之
    認定。
五、是公訴人認被告涉嫌前揭收受贓物犯行所憑之證據，尚未達
    於通常一般之人均不致有所懷疑，而得確信其為真實之程度
    ，依刑事訴訟制度「倘有懷疑，即從被告之利益為解釋」、
    「被告應被推定為無罪」之原則，即難據以為被告不利之認
    定。此外，復查無其他積極之證據，足資認定被告有何收受
    贓物犯行，自屬不能證明被告犯罪，依首開說明，自應為被
    告無罪之諭知。
據上論斷，應依刑事訴訟法第452 條、第301 條第1 項，判決如
主文。
本案經檢察官乙○○到庭執行職務。
中　　華　　民　　國　　94　　年　　12　　月　　30　　日
                  刑事第五庭    審判長法　官 李嘉興
                                      法  官 林俊寬
                                      法  官 陳君杰
以上正本證明與原本無異。
如不服本判決，應於判決送達後10日內，向本院提出上訴狀。
中　　華　　民　　國　　94　　年　　12　　月　　30　　日
                                      書記官 陳昱良
